【裁判字號】    90,再,40
【裁判日期】    901031
【裁判案由】    損害賠償
【裁判全文】
臺灣高等法院高雄分院民事判決  九十年度再字第四○號
      再審原告      昱融企業股份有限公司
                            送.
      兼法定代理人  甲○○
      法定代理人    乙○○
右當事人間損害賠償事件，再審原告對於中華民國八十九年三月二十一日本院八十九
年上易字第三號第二審確定判決，提起再審之訴，本院判決如左：
      主      文
再審之訴駁回。
再審訴訟費用由再審原告連帶負擔。
      事實及理由
一、再審之訴顯無再審理由者，得不經言詞辯論，以判決駁回之，民事訴訟法第五百
    零二條第二項定有明文。
二、再審原告主張：再審原告於切割水管前曾發函再審被告，經再審被告回函確認依
    兩造於八十七年三月十二日所定協議書之約定，再審被告同意再審原告得挖斷該
    段之水管，有再審原告所發之存證信函及再審被告之回函可憑，因再審原告甲○
    ○為美國華僑，長年旅居國外，僅訴訟期間偶有回國，上開訴訟資料因此無法尋
    得，迄於訴訟終結後，再審原告甲○○整理資料時，始發現再審原告所發之存證
    信函及再審被告之回函，是再審原告並未有故意、過失侵害再審被告之權利，為
    此依民事訴訟法第四百九十六條第一項第十三款之規定，提起再審之訴，求為將
    原確定判決廢棄，並駁回再審被告在前訴訟程序第一審之訴之判決。
三、按民事訴訟法第四百九十六條第一項第十三款所謂當事人發現未經斟酌之證物或
    得使用該證物者，係指在前訴訟程序不知有該證物，現始知之，或雖知有此證物
    而不能使用，現始得使用者而言（最高法院三十二年上字第一二四七號判例意旨
    參照）。又當事人以發現未經斟酌或得使用之證據為聲請再審之理由者，必以該
    證據若經法院斟酌可受較有利益之裁判者為限，最高法院十八年上字第七一０號
    亦著有判例。
四、本件再審原告所提之證物係再審原告於八十七年四月十三日寄予再審被告之存證
    信函及再審被告於八十七年四月十六日回覆之簡便行文表，查該存證信函業經再
    審原告於前訴訟程序第一審審理中提出（見台灣高雄地方法院八十七年重訴字第
    二０八號第六七至六九頁），且上開二份函件既屬兩造於八十七年四月間就系爭
    水管埋設糾紛之往來信件，故並無於前訴訟程序不知有該證物，現始知之，或雖
    知有此證物而不能使用，現始得使用等情事，核與上開得提起再審之訴之要件不
    符。
五、又再審原告於八十七年四月十三日所發之存證信函，係再審原告以兩造於八十七
    年三月十二日簽立協議書，認其有權在其公司廠地內七五０坪土地內挖斷再審被
    告此段所埋設之輸水管，而函請再審被告自動關閉在其公司廠地內之第一條及第
    二條輸水管路，再審被告則於八十七年四月十六日以簡便行文表函覆其不同意關
    閉第一條及第二條輸水管，並說明：「．．八十七年三月十二日所定協議書內容
    第一條：『甲乙（甲方指再審被告，乙方指再審原告昱融企業股份有限公司）雙
    方同意將甲方使用乙方土地（約七五０坪）後之賠償費事宜，聲請新園鄉調解委
    員會進行調解，雙方同意遵照調解委員會之決議辦理，若甲方不履行，則乙方可
    在一星期內將已埋該段管線予以挖斷』內容非常清楚，就事論事，僅將已埋該段
    管線（應指第二條十六公尺段）予以挖斷，並非指前已埋設之第一條及第二條管
    線．．」等語，再審原告雖以此項說明可以證明再審被告同意再審原告得挖斷該
    段之水管，然依該協議書約定之內容，必須再審被告不履行新園鄉調解委員會之
    「決議」，再審原告始可於一星期內將已埋該段管線予以挖斷，非謂再審被告以
    上開簡便行文表函覆即表同意再審原告可挖斷已埋設之輸水管甚明。
六、又前訴訟程序承審法官就兩造對於上開協議書約定之內容所執各詞，業依該協議
    書約定之文字並探求當事人之真意，及衡諸一般經驗法則，於判決理由內認定上
    開協議書應係兩造將補償之方式協議由兩造聲請屏東縣新園鄉公所調解委員會（
    下稱新園鄉調解委員會）調解，若再審被告未履行調解成立內容，再審原告可於
    一星期內挖斷自來水管線，協議書雖稱「決議」，當指兩造經新園鄉調解委員會
    調解達成共識形成之一致「決議」，並以兩造嗣經二次調解（八十七年三月二十
    二日及同年四月四日），雙方就補償金額意見不一，調解未成立等情，敘明有兩
    造各自提出之新園鄉調解委員會作成之調解不成立證明書可稽。復就新園鄉調解
    委員會於八十七年十月六日為第三次調解時所作成：『本案應依八十七年四月四
    日調解時主席提議之每坪補償每坪六萬元正之議案』等內容之決議，於判決理由
    內載明再審被告並未參與該次調解，該調解內容為新園鄉調解委員會片面決議，
    自非合法，再審被告尚無受該決議內容拘束義務，再審原告所辯其依上開協議書
    內容，得將埋設於其土地內之再審被告所有導水管線挖斷云云，尚不足取等情，
    而為再審被告勝訴之判決，業據本院調閱上開八十九年上易字第三號卷宗審認無
    訛，並有該原確定判決書附卷可查。而設若再審被告於八十七年四月十六日函覆
    之簡便行文表可以證明再審被告已同意再審原告得挖斷該段之水管，則何以再審
    原告於八十七年十月六日復至新園鄉調解委員會再進行第三次調解並作成如上述
    內容之決議？有悖常理。足見上開簡便行文表顯非再審被告有同意再審原告可挖
    斷已埋設之輸水管之證物。再審原告據此提起再審之訴，自不足以影響原確定判
    決之結果。
七、綜上所述，本件再審之訴核與民事訴訟法第四百九十六條第一項第十三款所定再
    審理由不符。從而，再審原告提起再審之訴，顯無理由，不應准許。爰不經言詞
    辯論而以判決駁回之。
八、據上論結，本件再審之訴顯無理由，爰依民事訴訟法第五百零二條第二項、第八
    十五條第二項，判決如主文。
中      華      民      國    九十    年      十      月    三十一    日
                                      臺灣高等法院高雄分院民事第三庭
~B1審判長法官  張國彬
~B2法      官  張明振
~B3法      官  徐文祥
右為正本係照原本作成。
不得上訴。
中      華      民      國    九十    年      十一    月      二      日
~B法院書記官  黃一秋
                                                                      ｋ


司法院資訊處製作；財團法人民間司法改革基金會備份。
